臺灣板橋地方法院刑事判決　　　　　　　　　　　　九十二年度易字第三五五號
　　公　訴　人　臺灣板橋地方法院檢察署檢察官
　　被　　　告　甲○○
右列被告因傷害案件，經檢察官提起公訴（九十二年度偵字第九０七五號），本院判
決如左：
    主  文
甲○○傷害人之身體，處有期徒刑參月，如易科罰金，以參佰元折算壹日。
    事  實
一、甲○○與乙○○係夫妻關係，屬家庭暴力防治法第三條第一款之家庭成員。二人
    平日感情不睦，民國九十二年二月三日十二時許，在位於臺北縣蘆洲市○○街三
    二號三樓住處，因乙○○欲使用電話與位於彰化之家人拜年時，發現電話線遭甲○○拔起而發生爭執，憤而摔掉電話，甲○○見狀，竟基於傷害之犯意，徒手毆
    打乙○○，致乙○○受有右上臂外側多處瘀傷共十五乘七公分、右手小指側瘀傷
    四乘二公分、右上臂外側瘀傷五乘四公分、右後側頭皮瘀腫三乘三公分之傷害。
二、案經被害人乙○○訴由臺北縣政府警察局蘆洲分局報請臺灣板橋地方法院檢察署
    檢察官偵查後起訴。
    理  由
一、訊據被告甲○○固坦承於前揭時、地因與其配偶乙○○發生爭執而出手毆打告訴
    人手臂等情不諱，惟矢口否認有何傷害之犯行，辯稱：伊當時係遭受告訴人乙○○之攻擊，基於正當防衛，只是輕輕的打她手臂而已，且告訴人之傷不是伊毆打
    造成，而是她自己跌倒造成的云云。經查：
（一）右揭犯罪事實，業據告訴人乙○○先後於警詢、檢察官偵查及本院審理時指訴
      綦詳，於本院審理中證稱：「之前因為細故發生爭執，被告禁止我使用家裡的
      電話，當天是過年我要打電話拜年，被告說雖然從你娘家帶過來，但電話走他
      家牆壁，不讓我使用電話，我很生氣就在他面前摔電話，惹惱他之後，他就過
      來打我的手臂，我就跌倒．．．後來我站起來，他又打我，前後約三次。當時
      他打我的頭我用手抱住頭部，所以我的手指及頭部都受傷．．．」等語（見九
      十三年二月二十六日審判筆錄），且經證人即被告之母丙○○○於本院審理中
      證稱：「九十二年二月三日中午，我坐在沙發上，告訴人摔電話．．．結果兩
      人就打起來．．．」、「（被告打告訴人什麼部位？）左右手臂。」、「我兒
      子推她，他就側邊跌倒。」等語（見九十三年二月二十六日審判筆錄），此外
      ，並有署立台北醫院出具之診斷證明書一份附卷可憑（見偵查卷第一六頁）。
      而被告既與告訴人發生爭執、拉扯，則於拉扯中造成告訴人如診斷證明書上所
      記載之傷害，尚不違常情，且受傷部位與證人丙○○○上開證述被告打告訴人
      左右手臂及推倒告訴人致側邊傾斜之情節相符。至於證人丙○○○於本院審理
      中證稱告訴人當時並未受傷等語（見九十三年二月二十六日審判筆錄），或因
      迴護被告而語多保留，或因告訴人所受左右上臂之傷害被長袖衣服遮住；右後
      側頭皮之傷害為告訴人之頭髮所遮住，所以證人看不到；而右手小指側瘀傷，
      則因該部位較不明顯，證人可能忽略，故證人丙○○○於本院審理中證稱告訴
      人當時並未受傷等語，自不得採為有利被告之認定。
（二）按正當防衛必須對於現在不法之侵害始得為之，侵害業已過去，即無正當防衛
      可言。至彼此互毆，又必以一方初無傷人之行為，因排除對方不法之侵害而加
      以還擊，始得以正當防衛論。故侵害已過去後之報復行為，與無從分別何方為
      不法侵害之互毆行為，均不得主張防衛權（最高法院三十年度上字第一０四０
      號判例可資參照）。被告於警詢時出示手部之傷痕以證明遭到告訴人之攻擊，
      惟被告並未提出受傷之診斷證明書，而從卷附之照片觀察（見偵查卷第一七頁
      ），僅在無名指部分有一個顏色較淺之痕跡，且已距離其指訴遭被告傷害之時
      間月餘，無法證明前開白色疤痕為遭告訴人傷害所造成，難認被告係對於現在
      不法之侵害之還擊。而在場之證人丙○○○於警詢及本院審理中雖證稱：當時
      看見告訴人拿電話砸客廳落地窗玻璃，又拿電話砸被告身體，被告不理會告訴
      人欲進入房間，告訴人又上前要咬被告，被告順勢將告訴人推倒後，兩個人便
      開始互毆，伊沒有看見告訴人受傷，但有看到被告手背有擦傷等語（見偵查卷
      第一四頁、九十三年二月二十六日審判筆錄），惟證人丙○○○與告訴人係母
      子關係，其證詞不無偏袒被告之虞，且互核所證述目睹所謂被告受傷之部位與
      被告所自稱受傷之部位不符；況如前所述，無法證明告訴人有傷害被告之行為
      ，故證人丙○○○此部分之證詞自不可採。再者，被告於警詢中供稱：「．．
      ．她（告訴人）持變壓器之電話線毆打我，攻擊我頭部，我為防衛，用手去抵
      擋，使我手部受傷，我便毆打她左右手臂，然後她便要推倒我媽時，我再打她
      左右手臂．．．」等語（見偵查卷第五頁反面），而告訴人又受有前述之多處
      傷害，顯見被告毆打告訴人之行為係侵害已過去之報復行為，自與上述正當防
      衛之要件有別。
（三）綜上所述，被告上開所辯係事後卸責之詞，委不足採。是本件事證明確，被告
      傷害犯行洵堪認定，應予依法論處。
二、核被告甲○○所為，係犯刑法第二百七十七條第一項之傷害罪。爰審酌被告之素
    行、智識程度及僅因細故與妻爭執，即毆打其妻成傷，又犯罪後仍飾詞圖卸毫無
    悔意及公訴人求處有期徒刑三月等一切情狀，量處如主文所示之刑，並諭知易科
    罰金之折算標準，以示懲儆。
據上論斷，應依刑事訴訟法第二百九十九條第一項前段，刑法第二百七十七條第一項
、第四十一條第一項前段，罰金罰鍰提高標準條例第一條前段、第二條，判決如主文
。
本案經檢察官陳銘祥到庭執行職務。
中      華      民      國    九十三    年      三      月     十一     日
                                  臺灣板橋地方法院刑事第二庭
                                      審判長法  官  高  奕  驤
                                            法  官  潘  翠  雪
                                            法  官  曾  正  耀
右正本證明與原本無異。
如不服本判決，應於判決送達後十日內，向本院提出上訴狀。
                                            書記官  黃  靖  媛
中      華      民      國    九十三    年      三      月     十一     日
附錄本案論罪科刑法條全文：
刑法第二百七十七條
傷害人之身體或健康者，處三年以下有期徒刑，拘役或一千元以下罰金。
犯前項之罪，因而致人於死者，處無期徒刑或七年以上有期徒刑；致重傷者，處三年
以上十年以下有期徒刑。
